最高法院刑事判決　　　　　　九十六年度台上字第六六三四號
上　訴　人　台灣高等法院台中分院檢察署檢察官
被　　　告　甲○○
上列上訴人因被告違反槍砲彈藥刀械管制條例案件，不服台灣高
等法院台中分院中華民國九十六年三月二十二日第二審更審判決
（九十五年度上更(一)字第四六號，起訴案號：台灣南投地方法院
檢察署九十年度偵字第四五八○、四五八四號，九十一年度偵字
第七○、八三、一五七、二八○號），提起上訴，本院判決如下
：
    主  文
上訴駁回。
    理  由
按刑事訴訟法第三百七十七條規定：上訴於第三審法院，非以判
決違背法令為理由，不得為之。是提起第三審上訴，應以原判決
違背法令為理由，係屬法定要件。如果上訴理由狀並未依據卷內
訴訟資料，具體指摘原判決不適用何種法則或如何適用不當，或
所指摘原判決違法情事，顯與法律規定得為第三審上訴理由之違
法情形，不相適合時，均應認其上訴為違背法律上之程式，予以
駁回。本件原判決以公訴意旨略稱：被告甲○○於民國九十一年
十一月間某日，在台中市第一廣場玩具店購買仿克拉克半自動手
槍製造之玩具手槍一支、含有金屬彈頭之子彈彈殼六只，再至不
詳處所購買黑色火藥後，即在其彰化縣租屋處，未經許可，以鑽
心工具先將原為實心之玩具手槍金屬槍管鑽孔使成為中空，將之
製造成可發射子彈之改造手槍；同時又未經許可，在上址將所購
得子彈彈殼加裝火藥、底火，將之製造成子彈，待製造完成後，
即持至租屋處附近試射，然因改造技術不良及火藥裝填未當，擊
發後威力過大，致手槍發生膛炸而未遂。因認被告涉犯修正前槍
砲彈藥刀械管制條例第十一條第一項、第五項之未經許可製造可
發射子彈具有殺傷力之改造手槍未遂罪及同條例第十二條第一項
、第五項之未經許可製造子彈未遂罪嫌。經審理結果，認為不能
證明被告犯罪，爰撤銷第一審關於被告製造槍彈部分之科刑判決
，改判諭知其無罪，已綜合全部卷證資料，逐一斟酌判斷，敘明
其無從形成被告有罪判決之心證理由，從形式上觀察，並無違背
法令之情形存在。按認定犯罪事實，所憑之證據，雖不以直接證
據為限，間接證據亦包括在內，然無論直接或間接證據，其為訴
訟上之證明，須於通常一般之人均不致於有所懷疑，而得確信其
為真實之程度者，始得據之為有罪之認定，倘其證明尚未達到此
一程度，而有合理之懷疑存在時，即無從為有罪之認定。本件公
訴人指訴被告非法製造槍彈罪嫌，無非以被告之自白及證人楊文
益警詢中證稱：「知道甲○○有改造槍枝販賣，改造地點就在他
花壇租屋處」等語為據。第查刑事訴訟法第一百五十六條第二項
明文規定：「被告之自白不得作為有罪判決之唯一證據，仍應調
查其他必要之證據，以察其是否與事實相符」。又證人之陳述有
部分前後不符，或相互間有所歧異時，究竟何者為可採，法院自
得本其自由心證予以斟酌。本案雖經被告自白有改造槍枝、子彈
之行為，但並無其他積極證據足以證明其自白與事實相符。而證
人楊文益就被告有無改造槍枝販賣之事實，先後於警詢及審判中
供述不一，但原審綜合卷內其他證據資料，認其前供為不實，予
以摒棄，後供為可信，加以採納，此乃其證據取捨及證明力判斷
職權之合法行使，自不得指為違法。又查修正前槍砲彈藥刀械管
制條例第十一條第一項、修正後槍砲彈藥刀械管制條例第八條第
一項之未經許可，製造同法第四條第一項第一款所稱其他可發射
金屬或子彈具有殺傷力之各式槍砲，及製造同法第十二條第一項
之子彈者，必以所製造之槍彈具有殺傷力為限。卷查本案並未扣
得被告所改造之槍枝、子彈及改造工具，且依內政部警政署刑事
警察局九十五年九月八日刑鑑字第○九五○○九八九七○號復函
意旨略謂：「是否可改造成具殺傷力之槍枝，須視其改造槍管是
否已完全車造貫通（具彈室、坡膛結構）且可完整組裝固定於槍
枝上而定。依被告警、偵訊所述改造槍、彈之材質，製造方式及
隨案卷宗所附之改造槍枝、子彈圖樣，因圖樣過於簡略，且牽涉
行為人之知識、技術及經驗等相關因素，同時殺傷力之鑑定係以
送鑑實物為主，本局無法臆測被告是否可製造具殺傷力之手槍及
子彈」等語。自難以被告之自白及證人楊文益於審判外之陳述與
扣案之改造槍枝簡圖，推測被告所改造之槍枝、子彈已達到具有
殺傷力之程度，而論以修正前槍砲彈藥刀械管制條例第十一條第
一項、第五項，第十二條第一項、第五項之未經許可製造手槍子
彈未遂罪責。茲檢察官所提出之證據，既不足為被告有罪之積極
證明，其指明之證明方法，復無從說服法院以形成被告有罪之確
信，基於無罪推定之原則，原審因而撤銷第一審關於被告此部分
之科刑判決，改判諭知其無罪，並無違誤。檢察官上訴意旨置原
判決上開明確論斷於不顧，對原審取捨證據及證據證明力判斷之
審判職權行使，任憑己見，或就同一證據資料為相異之評價，或
就不影響於判決本旨事項再為事實上之爭辯，均與法律規定得為
第三審上訴理由之違法情形，不相適合，其上訴為違背法律上之
程式，應予駁回。
據上論結，應依刑事訴訟法第三百九十五條前段，判決如主文。
中　　華　　民　　國　九十六　年　 十一 　月  二十九  日
                      最高法院刑事第二庭
                          審判長法官  紀　俊　乾
                                法官  黃　正　興
                                法官  陳　東　誥
                                法官  林　錦　芳
                                法官  石　木　欽
      本件正本證明與原本無異
                                      書  記  官
中　　華　　民　　國　九十六　年   十二   月　  三    日
                                                    M
